【裁判字號】    89,訴,141
【裁判日期】    890925
【裁判案由】    偽造文書
【裁判全文】
臺灣臺南地方法院刑事判決                          八十九年度訴字第一四一號
    公  訴  人  臺灣台南地方法院檢察署檢察官
    被      告  甲○○
右列被告因偽造文書案件，經檢察官提起公訴 (八十八年度偵緝字第五七二號)，本
院判決如左：
    主  文
甲○○連續行使偽造私文書，足以生損害於公眾及他人，處有期徒刑肆月。
偽造告訴人乙○○印章壹枚，及蓋於守茂公司八十六年員工薪資請領清冊告訴人乙○
○印文（八十六年一月至十二月份共十二枚）、專裕公司八十六年員工薪資請領清冊
告訴人乙○○印文（八十六年一月至十二月份共十二枚），均沒收之。
    事  實
一、甲○○係從事守茂機械工程有限公司（下稱守茂公司）及專裕企業股份有限公司
    （下稱專裕公司）產品代工，明知乙○○於民國（下同）八十六年間，並未在守
    茂公司及專裕公司工作，亦未在甲○○代工處工作，竟於八十六年底，偽刻乙○
    ○印章，並基於概括犯意，連續在守茂公司及專裕公司八十六年一月至十二月員
    工薪資請領清冊，蓋用前開盜刻乙○○印章，並提供乙○○戶口名簿予不知情守
    茂及專裕公司，致使守茂公司及專裕公司持以製作乙○○八十六年度各類所得扣
    繳憑單暨免扣繳憑單，並由守茂及專裕公司製作八十六年度營利事業所得稅結算
    申報書，持向財政部台灣省南區國稅局申報八十六年度營利事業所得稅，足以生
    損害於乙○○及稅捐機關對於稅捐稽徵之正確性。
二、案經乙○○訴請台灣台南地方法院檢察署檢察官偵查起訴。
    理  由
一、訊據被告甲○○對於告訴人乙○○並未在守茂及專裕公司工作，亦未在甲○○處
    工作，而以告訴人名義向守茂及專裕公司請領工資之事實，供承不諱，然辯稱：
    係告訴人之女拿影印戶口名簿和印章給伊，伊有向告訴人之女說要拿去申報云云
    。惟查：右揭事實，業據告訴人乙○○於偵查中指訴甚詳，且據告訴人陳稱，其
    女並未在告訴人處工作，亦未拿戶口名簿予被告。而被告於偵查中供稱，告訴人
    印章係伊去刻的等語（見八十八年八月十六日偵查中訊問筆錄），足見告訴人印
    章部分，係被告所偽刻無訛。本件縱告訴人戶口名簿影本，係由告訴人處取得，
    然被告明知告訴人並未在前開二公司工作，亦未在被告處所工作，其竟以偽刻告
    訴人之印章，蓋在前開二公司員工薪資請領清冊，並交予不知情守茂公司、專裕
    公司持向稅捐機關申報營利事業所得稅，及製作告訴人「各類所得扣繳憑單」暨
    「免稅扣繳憑單」，被告所辯，顯屬卸責之詞，不足採信。此外，復有告訴人戶
    口名簿影本、工資請領清冊、各類所得扣繳憑單暨免稅扣繳憑單、財政部台灣省
    南區國稅局綜合所得稅核定通知書等影本，在卷可稽。被告偽造文書犯行，事證
    明確，堪以認定。
二、按薪資表載有工人姓名、工資金額及領款蓋章等事項，且蓋章用意，乃表示應領
    金額已經領訖，核屬私文書。本件被告明知告訴人乙○○並未受僱領取工資，竟
    提供告訴人戶口名簿影本及薪資請領清冊予守茂公司及專裕公司，致使該二公司
    製作八十六年度各類所得扣繳憑單暨免稅扣繳憑單，並持向財政部台灣省南區國
    稅局申報八十六年度營利事業所得稅，足以生損害於告訴人及國稅局對於稅捐稽
    徵之正確性。
三、核被告所為，係犯刑法第二百十六條、第二百十條行使偽造私文書罪名。被告使
    不知情守茂及專裕公司為前開行為，應論以間接正犯。被告偽造印章、印文行為
    ，係偽造私文書之部分行為，不另論罪；被告使前開二公司製作八十六年度各類
    所得扣繳憑單暨免稅扣繳憑單，並據以申報營利事業所得稅，已達行使該文書階
    段，偽造之低度行為應為行使之高度行為所吸收，應論以行使偽造私文書罪。又
    被告以告訴人乙○○在前開二公司工作，而連續為偽造行為及行使行為，其先後
    行使偽造文書犯行，時間緊接，罪名與構成要件相同，顯係基於概括犯意而為，
    應依連續犯規定論以一罪，並加重其刑。審酌被告犯罪動機、目的、手段，及其
    生活狀況、品行、智識程度、與被害人關係、犯罪所生危害程度度、犯後態度等
    一切情狀，量處如主文所示之刑，以資懲儆。至被告所偽造告訴人乙○○印章一
    枚及蓋於守茂公司八十六年員工薪資請領清冊告訴人乙○○印文（八十六年一月
    至十二月份共十二枚）、專裕公司八十六年員工薪資請領清冊告訴人乙○○印文
    （八十六年一月至十二月份共十二枚），均應依刑法第二百十九條規定，併予宣
    告沒收。
據上論斷，應依刑事訴訟法第二百九十九條第一項前段，刑法第五十六條、第二百十
條、第二百十六條、第二百十九條，判決如主文。
本案經檢察官黃朝貴到庭執行職務。
中      華      民      國      八十九      年    九    月    二十五    日
                                  臺灣臺南地方法院刑事第三庭
                                          法  官  董武全
右正本證明與原本無異。
如不服本判決，應於判決送達後十日內，向本院提出上訴狀。
              書記官  黃弘儀
中      華      民      國      八十九      年    九    月    二十五    日
附錄本件論罪科刑法條全文
刑法第二百十六條
行使第二百十條至第二百十五條之文書者，依偽造、變造文書或登載不實事項或使登
載不實事項之規定處斷。
刑法第二百十條
偽造、變造私文書，足以生損害於公眾或他人者，處五年以下有期徒刑。


司法院資訊處製作；財團法人民間司法改革基金會備份。
